【裁判字號】    94,訴,103
【裁判日期】    950330
【裁判案由】    給付租金
【裁判全文】
臺灣嘉義地方法院民事判決               94年度訴字第103號
原      告  長璨開發股份有限公司
法定代理人  乙○○
訴訟代理人  丙○○
            吳紹雄律師
被      告  雲嘉廣播股份有限公司
法定代理人  丁○○
訴訟代理人  蕭敦仁律師
複 代理 人  黃曜春律師
上列當事人間請求給付租金事件，經本院於民國九十五年三月十
六日言詞辯論終結，判決如下：
    主  文
被告應給付原告新臺幣捌拾捌萬陸仟捌佰陸拾捌元，及自民國九
十四年二月二十六日起至清償日止，按週年利率百分之五計算之
利息。
訴訟費用由被告負擔。
本判決於原告以新臺幣參拾萬元為被告供擔保後，得假執行。但
被告如於執行標的物拍定、變賣或物之交付前，以新臺幣捌拾捌
萬陸仟捌佰陸拾捌元為原告預供擔保，得免為假執行。
    事實及理由
一、原告起訴主張：被告於民國八十五年十一月一日向原告承租
    原告所有坐落嘉義市○○路六一七號九樓，面積約三百二十
    坪房屋，租約自八十五年十一月一日起至九十五年十月三十
    一日止，租金經調整為每月新臺幣（下同）二十二萬一千七
    百十七元。依租約第十八條約定：租賃期間內乙方（即被告
    ）若擬提前遷離他處時，乙方應賠償甲方一個月租金，乙方
    絕無異議。兩造於九十三年十二月底終止租約，係在租賃期
    間內，依上開約定，被告應賠償原告一個月租金。另被告積
    欠九十三年十一月及同年十二月共二個月租金未付，又於九
    十四年一月底遷讓，應給付相當於一個月租金之不當得利。
    合計被告應給付原告共四個月租金八十八萬六千八百六十八
    元，惟經催討拒絕給付，爰依租賃契約及不當得利之法律關
    係，請求被告給付上開租金。並聲明如主文第一項所示，陳
    明願供擔保請准宣告假執行。
二、被告則以：被告與原告所簽訂系爭租賃契約，約定被告交原
    告一百二十萬元作為押租保證金，被告如不繼續承租，原告
    應於被告遷空交還房屋後，無息退還押租保證金，被告若提
    前遷離時應賠償原告一個月租金。系爭租約於九十三年十月
    間租金已調整為每月二十二萬一千七百十七元，被告以九十
    三年十月二十日雲管字第０四一六號函向原告聲明自九十四
    年一月起終止租約，獲原告同意，因被告延至九十四年一月
    下旬始完全遷離交還房屋，依約固應支付九十三年十一、十
    二月、九十四年一月份租金及賠償一個月租金共計八十八萬
    六千八百六十八元，惟因訴外人即被告公司發起人之一戊○○認股六十萬股（六百萬元），於八十六年間將認股權利及
    雲嘉高爾夫球場證，讓渡原告公司董事長乙○○、經理甲○○，乙○○及甲○○囑被告將租約第五條應付押租保證金一
    百二十萬元，以戊○○為收款人簽交面額一百二十萬元支票
    交付甲○○轉交戊○○，用以抵償上開股權轉讓權利金及高
    爾夫球場球證代價，效力及於原告公司，被告已完全遷離該
    屋並函請原告從應退還一百二十萬元押租保證金中扣除抵充
    ，被告應給付之租金及損害金業因抵充而消滅等情，資為抗
    辯。並答辯聲明：原告之訴及假執行之聲請均駁回；如為被
    告不利之判決，請准提供擔保免為假執行。
三、原告主張兩造於八十五年十一月一日訂立租約，由被告承租
    原告所有坐落嘉義市○○路六一七號九樓，面積約三百二十
    坪房屋，租約自八十五年十一月一日起至九十五年十月三十
    一日止，依租約第十八條約定：租賃期間內乙方（即被告）
    若擬提前遷離他處時，乙方應賠償甲方一個月租金，乙方絕
    無異議。被告於九十四年一月下旬遷讓，當時租金調整為每
    月二十二萬一千七百十七元，且在租賃期間內，依上開約定
    ，被告應賠償原告一個月租金。又被告積欠九十三年十一月
    、十二月租金，及九十四年一月份相當於租金之不當得利，
    合計應給付原告四個月租金八十八萬六千八百六十八元等情
    ，業據原告提出租賃契約書、存證信函影本各一份為證，被
    告不爭執，堪認原告上開主張為真實。
四、原告主張被告應給付上開金額之請求，為被告否認，抗辯稱
    ：已將訴外人戊○○之嘉雲廣播股份有限公司認股權利及嘉
    雲高爾夫球場球證，讓渡原告公司董事長乙○○及經理甲○○，用以抵償租約約定之押租保證金一百二十萬元，被告自
    該筆押租金扣抵上開租金，無庸再給付等語，資為抗辯。則
    本件爭點為被告是否已支付押保證租金，而有可供扣抵租金
    之情事。經查：
  (一)按主張法律關係存在之當事人，須就該法律關係發生所須具
    備之特別要件，負舉證責任。而租賃契約，係以當事人約定
    ，一方以物租與他方使用收益，他方支付租金而成立。原告
    主張兩造租賃契約存在及被告未支付上開租金及賠償金等情
    ，為被告所不爭執，惟抗辯有支付押租金一百二十萬元供抵
    付，被告自應就支付押租保證金之事實，負舉證責任。
  (二)被告抗辯原告公司董事長乙○○及經理甲○○受讓訴外人戊○○公司認股權利及雲嘉高爾夫球證，將被告應付原告之押
    租保證金，囑被告以支票交甲○○轉付戊○○用以抵充應付
    戊○○權利金及球證代價，並提出戊○○股權讓渡書、被告
    公司付款簽收簿、被告公司籌設申請書及發起人名冊、被告
    公司發起人戊○○聲明書、被告公司執照、董監事人、股東
    名冊、原告公司登記資料、支票、被告公司付款簽收簿、資
    產負債表、轉帳傳票、被告公司日記簿、被告公司總分類帳
    、中國信託支票對帳單等均為影本各一份為證。觀諸被告提
    出之戊○○股權讓渡書固載有「原有雲嘉高爾夫球場球證一
    股，現分別讓渡予雲嘉電台乙○○、甲○○先生等」等語，
    而被告公司股東名冊中亦確有乙○○、甲○○各三十萬股數
    之登記，然該讓渡書及股東名冊所指相對人及股東，為乙○○及甲○○個人名義，並無明確文義確係轉讓予原告公司，
    自難僅以乙○○及甲○○為原告公司董事長及經理，即推定
    轉讓之效力及於原告公司。又被告提出之支票、被告公司付
    款簽收簿、資產負債表、轉帳傳票、被告公司日記簿、被告
    公司總分類帳、中國信託支票對帳單等影本資料，僅為被告
    公司付款一百二十萬元予戊○○，並以此作為抵付押租金列
    帳之證明，均難據以認定原告公司同意並囑被告交付支票轉
    付之事實。而證人乙○○於本院審理時堅詞否認有受讓戊○○之雲嘉高爾夫球證情事，被告公司股東亦係以自己個人名
    義出資，且高爾夫球場未開發完成，不同意以球證抵押租保
    證金，被告公司未依約繳押租保證金等語；證人戊○○到庭
    證稱：讓渡代價一百二十萬元，是原告法定代理人丁○○（
    即翁浩然）交付處理，不認識乙○○、甲○○二人；證人即
    被告股東之一己○○到庭證稱：被告沒有付押租保證金，丁○○將一百二十萬元支票交給戊○○，丁○○保證戊○○出
    讓的高爾夫球證要值一百二十萬元，丁○○僅將球證拿給原
    告公司作為一百二十萬元押金，不值一百二十萬元要負責，
    而雲嘉電台股份因戊○○不參加沒有出股金，由乙○○及甲○○接原來股數，股金由乙○○、甲○○二人繳交，雲嘉高
    爾夫球場事後未成立等語均在卷可稽，則依證人戊○○證述
    其簽立讓渡書僅與被告董事長丁○○接觸，並未與原告公司
    或乙○○、甲○○接洽，證人乙○○證稱被告公司股份係以
    個人出資，與原告公司無涉，證人己○○證稱僅以雲嘉高爾
    夫球證抵付押租保證金，與被告所指另以公司股份抵付之抗
    辯不符，且就原告是否確有入股雲嘉高爾夫球場及該高爾夫
    球證是否確有足供抵付上開金額之價值，被告均未舉證以實
    其說，被告抗辯原告同意以戊○○之球證及股份抵繳押租保
    證金，應予抵償原告上開租金及補償金等情，不足採信。原
    告主張被告未交付押租保證金，無從抵繳欠款，應給付上開
    合計共八十八萬千八百六十八元等情，堪予採信。
五、按給付無確定期限者，債務人於債權人得請求給付時，經其
    催告而未為給付，自受催告時起，負遲延責任。其經債權人
    起訴而送達訴狀，或依督促程序送達支付命令，或為其他相
    類之行為者，與催告有同一之效力；遲延之債務，以支付金
    錢為標的者，債權人得請求依法定利率計算之遲延利息。民
    法第二百二十九條第二項、第二百三十三第一項前段分別定
    有明文。本件被告抵償之抗辯既不可採，原告主張被告應給
    付上開欠款合計八十八萬六千八百六十八元，自起訴狀繕本
    送達翌日（即九十四年二月二十六日）起至清償日止，按週
    年利率百分之五計算之利息，為有理由，應予准許。
六、綜上，原告依兩造租賃契約及不當得利法律關係，請求被告
    給付二個月租金、一個月相當於租金之不當得利，以及約定
    提前解約相當一個月租金之賠償金，合計共四個月八十八萬
    六千八百六十八元，及自起訴狀繕本送達翌日即九十四年二
    月二十六日起至清償日止，按週年利率百分之五計算之利息
    ，為有理由，應予准許，爰為判決如主文第一項所示。又兩
    造均陳明願供擔保，請准宣告假執行及免為假執行，本院經
    核均無不合，爰分別酌定相當擔保金額准許之。
七、本件事證已明，兩造其餘攻擊防禦方法及舉證經審酌後核與
    本判決結論認定之基礎不生影響，爰不予一一論述，附此敘
    明。
八、據上論結，本件原告之訴為有理由，依民事訴訟法第七十八
    條、第三百九十條第二項、第三百九十二條第二項，判決如
    主文。
中    華    民    國    95    年    3     月    30    日
                  民事第一庭  法  官  陳端宜
上為正本係照原本作成。
如對本判決上訴，須於判決送達後20日內向本院提出上訴狀。
中    華    民    國    95    年    3     月    30    日
                              書記官  洪麗惠


司法院資訊處製作；財團法人民間司法改革基金會備份。
